【裁判字號】    97,交易,117
【裁判日期】    970819
【裁判案由】    過失致死等
【裁判全文】
臺灣桃園地方法院刑事判決             97年度交易字第117號
公  訴  人  臺灣桃園地方法院檢察署檢察官
被      告  丙○○
選任辯護人  魏釷沛律師
上列被告因過失致死等案件，經檢察官提起公訴（台灣桃園地方
法院檢察署96年度偵字第30677 號），本院依簡式審判程序，判
決如下：
    主  文
丙○○因過失致人於死，處有期徒刑拾月。緩刑貳年。
    事  實
一、丙○○於民國96年7 月15日晚間7 時20分許，駕駛車牌號碼
    3876—FS號自用小客車，沿桃園縣八德市○○街西向車道由
    東向西行駛，行經豐德街與豐田街無號誌之交岔路口欲左轉
    彎向南至豐田街時，本應注意轉彎車應讓直行車先行，而依
    當時路段無障礙物，視線良好，路面平坦無缺陷，又無其他
    不能注意之情事，竟疏未注意對向車道直行來車而貿然左轉
    ，適對向有乙○○（係現役軍人，所犯過失致人於死罪部分
    另經國防部北部地方軍事法院以96年訴字第229 號判處有期
    徒刑8 月，緩刑2 年確定）亦騎乘車牌號碼BHZ ─653 號重
    型機車，並搭載康寶玲，沿豐德街東向車道由西向東直行至
    上開豐田街口，本應注意行經無號誌之交岔路口，應減速慢
    行，做隨時停車之準備，並應注意車前狀況，隨時採取必要
    之安全措施，竟亦在無何不能注意情事之情形下，以近60公
    里之時速行經上揭路口，因煞車不及且未注意車前狀況，其
    機車前車頭遂與上開貿然左轉之丙○○自小客車之前車頭發
    生碰撞，乙○○及康寶玲隨即倒地，經送醫後，康寶玲仍因
    頭部外傷併顱內出血造成中樞神經衰竭，延至96年7 月20日
    晚間10時47分不治死亡，乙○○則受有右股骨開放性骨折，
    術後併右膝關節攣縮之傷害。丙○○於肇事後，在未被有偵
    查犯罪職權之機關或公務員發覺其為犯人前，即以電話報警
    且向到場處理員警自承為肇事人而接受裁判。
二、案經死者康寶玲之母甲○○○及乙○○告訴及台灣桃園地方
    法院檢察署檢察官相驗後自動檢舉偵辦。
    理  由
一、本件被告丙○○所犯係死刑、無期徒刑或最輕本刑三年以上
    有期徒刑以外之罪，其於準備程序中就被訴事實為有罪之陳
    述，經本院告知簡式審判程序之旨，並聽取當事人意見後，
    依刑事訴訟法第273 條之1 第1 項規定裁定改依簡式審判程
    序審理，合先敘明。
二、上開事實，業據被告丙○○於本院審理時坦認不諱，核與證
    人劉佳欣、乙○○於檢察官偵查中及警詢中證述之情節相符
    ，此外，復有警製道路交通事故現場圖、道路交通事故調查
    報告表、勘驗筆錄、相驗屍體證明書、檢驗報告書、乙○○
    於國軍桃園總醫院之診斷證明書、車禍暨現場與相驗照片附
    卷可稽，是被告上開自白核與事實相符，堪以採信。按道路
    交通安全規則第102 條第1 項第7 款規定，汽車行駛至交岔
    路口時，轉彎車應讓直行車先行；次按駕駛人行經無號誌之
    交岔路口時，應減速慢行，做隨時停車之準備，並應注意車
    前狀況，隨時採取必要之安全措施，同規則第93條第1 項第
    2 款及第94條第3 項亦分別定有明文。經查，依前開各項證
    據資料顯示，案發當時正欲自豐德街西向車道左轉進入豐田
    街之被告，確已違反上開規則第102 條第1 項第7 款之規定
    ，未讓騎乘機車正沿豐德街東向車道直行且搭載康寶玲之乙
    ○○先行；然乙○○亦違反同規則第93條第1 項第2 款及第
    94條第3 項之規定，未減速慢行做隨時停車之準備，亦未詳
    實注意車前狀況且隨時採取必要之安全措施；被告及乙○○
    二人同有違反上開各法定行車注意義務之情形。再查當時雙
    方行駛路段俱無障礙物，視線良好，路面平坦無缺陷，顯然
    無何不能注意遵循上開行車規定之情事，倘被告及乙○○均
    盡上揭行車注意義務，必足避免本件車禍發生並致康寶玲死
    亡之結果，是被告及乙○○二人分別違反上揭行車注意義務
    之行為，與康寶玲死亡結果之發生，均有相當因果關係而俱
    有過失。至被告就本案應負之刑事過失責任，亦不因乙○○
    之過失而有所阻卻。是本件被告過失致人於死之犯行，事證
    明確，洵堪認定，應依法論科。
三、核被告所為，係犯刑法第276 條第1 項之過失致死罪。被告
    於車禍發生後，就其上揭犯行未為有追訴權限機關公務員發
    覺前，即委請路人電話報警，並於警方前往處理尚未知悉何
    人為肇事人之前，即當場向員警承認為肇事人，進而接受裁
    判等事實，有桃園縣政府警察局道路交通事故肇事人自首情
    形紀錄表1 份在卷可稽，是符合刑法第62條前段自首減刑要
    件，是依該規定減輕其刑。爰審酌被告駕車疏未注意，致肇
    事除致乙○○受有開放性骨折此一嚴重傷害外，更造成康寶
    玲死亡結果，對康寶玲及其家屬造成至深且鉅永遠無法回復
    之巨大傷害，另衡以被告之過失程度、被告已分別與康寶玲
    之家屬及乙○○達成和解，並賠償渠等所受損害，有和解協
    議書各1 份在卷可參，及被告並無前科之非惡素行、犯罪後
    坦承犯行等一切情狀，量處如主文所示之刑。
四、末查，被告前未曾因故意犯罪而受有期徒刑以上刑之宣告，
    有臺灣高等法院被告全國前案紀錄表在卷可稽，其因一時失
    慮致罹刑章，惟嗣後已分別與康寶玲家屬及乙○○達成和解
    ，並賠償被渠等損失，已如前述，所為又係過失犯，本院因
    認被告經此偵審程序，爾後當知警惕克盡行車注意之能事，
    是應無再犯之虞，宣告之刑以暫不執行為適當，爰併予宣告
    緩刑二年。
五、公訴意旨另以：被告丙○○因上揭過失行為駕車肇事，除致
    康寶玲死亡外，另致乙○○受有右股骨開放性骨折之傷害，
    因認被告此部分亦涉有刑法第277 條第1 項之傷害罪。惟按
    告訴乃論之罪，告訴人於第一審辯論終結前得撤回其告訴，
    又告訴經撤回者，法院應諭知不受理之判決，刑事訴訟法第
    238 條第1 項、第303 條第3 款定有明文。且查刑法第277
    條第1 項之傷害罪，依同法第287 條前段規定，須告訴乃論
    。茲於本院第一審辯論終結前，經告訴人乙○○撤回告訴，
    此有乙○○書具之刑事撤回告訴狀附卷足憑。依照前開法條
    之規定，此部份原應為不受理之判決，然起訴意旨認此部分
    倘構成犯罪，與前揭經起訴且經論罪科刑部份有想像競合犯
    之裁判上一罪關係，是不另為不受理之諭知，併此指明。
六、據上論斷，依刑事訴訟法第273 條之1 第1 項、第299 條第
    1 項前段，刑法第276 條第1 項、第62條前段、第74條第1
    項第1 款，刑法施行法第1 條之1 第1 項、第2 項前段，判
    決如主文。
本案經檢察官邱文中到庭執行職務。
中    華    民    國    97    年    8     月    19    日
                  刑事第十一庭  法  官  紀凱峰
以上正本證明與原本無異。
如不服本判決，應於判決送達後10日內向本院提出上訴狀（應附
繕本），其未敘述上訴理由者，應於上訴期間屆滿後20日內補提
理由書狀於本院，上訴於臺灣高等法院。
                                書記官  高文靜
中    華    民    國    97    年    8     月    22    日
附錄論罪科刑法條
中華民國刑法第276條
（過失致死罪）
因過失致人於死者，處 2 年以下有期徒刑、拘役或 2 千元以下
罰金。
從事業務之人，因業務上之過失犯前項之罪者，處 5 年以下有期
徒刑或拘役，得併科3 千元以下罰金。


司法院資訊處製作；財團法人民間司法改革基金會備份。
